【裁判字號】    89,重訴,1050
【裁判日期】    900308
【裁判案由】    清償債務
【裁判全文】
臺灣高雄地方法院民事判決  八十九年度重訴字第一０五０號
    原      告  台灣土地銀行
    法定代理人  林彭郎
    訴訟代理人  陳茂松
    訴訟代理人  林信文
    訴訟代理人  陳建豐
    訴訟代理人  張振斌
    被      告  甲○○
右當事人間請求清償債務事件，本院判決如左：
    主      文
    事      實
    理      由
中      華      民      國    九十      年      三      月      八      日
                                臺灣高雄地方法院民事第二庭
~B法  官  徐美麗
右正本證明與原本無異。
如不服本判決，應於送達後廿日內，向本院提出上訴狀。
~B書記官  陳昱良
中      華      民      國    九十      年      三      月      八      日
為提出準備書狀事：
      訴之聲明
一、被告應給付原告新台幣（以下同）壹仟伍佰萬元正及自八十九年四月十一日起至
    清償日止，按年息百分之八點六七五計算之利息；並自八十九年五月十一日起至
    清償日止，逾期六個月以內部份，按約定利率十％，逾期超過六個月部份，就超
    過部份按約定利率二０％加付違約金。
二、訴訟費用由被告負擔。
      事實及理由
一、緣訴外人泰古建設有限公司（以下簡稱泰古公司）邀同被告及訴外人柳述勇、許
    財興於民國（以下同）八十七年五月十一日向原告借款壹仟伍佰萬元正，期限二
    年，自八十七年五月十一日起至八十九年五月十一日止。嗣泰古公司因繼續週轉
    需要，於八十九年四月二十七日向原告申請轉期（原證一），因被告將離職，擬
    將連帶保證人被告更換為訴外人柳動員，又因柳動員即將出遠門，故先行辦理對
    保，於原借據（原證二）及空白變更借據契約（原證三）、授信約定書（原證四
    ）簽章，因系爭借款已繳息異常，尚逾欠二個月利息未繳納，故原告進行授信評
    估後，認為本案應繳清所逾欠之利息並收回部分本金新台幣拾伍萬元正後，始
    准予展延二年，並經原告經理批示：「准予展延二年一、四六五萬」，有原告授
    信請核書（原證四）可稽。惟泰古公司迄今仍未將系爭借款逾欠之利息繳清並清
    償本金新台幣拾伍萬元正，故系爭轉期申請因泰古公司未履行前開條件而迄未
    簽訂  變更借據契約（原證三）。被告辯稱本案變更連帶保證人已獲核准，顯與
    事實不符，並無可採。被告仍應就原借款負連帶保證責任。
二、又銀行法第十一條係於八十九年十一月一日修正公布，本件系爭借款係八十七年
    五月十一日簽訂借款契約，依法律不溯及既往原則，本案並不適用該修正後之銀
    行法。依民法第二百七十三條之規定，被告仍應負連帶清償責任為此，狀請
鈞院鑒核，迅賜判決如訴之聲明，俾昭法治，以保權益，實感法便。
      謹    狀
證物一覽表：
原證一、借款轉期申請書影本乙紙。
原證二、借據影本乙紙。
原證三、變更借據契約影本乙紙。
原證四、授信請核書影本乙紙。
為提出準備書(二)狀事：
一、緣訴外人泰古公司於八十九年四月二十七日向原告申請轉期（原證一），因系爭
    借款尚積欠二個月利息未繳納，原告進行徵、授信評估後，認為泰古公司償債能
    力欠佳，故應繳清所積欠之利息並應清償部分本金拾伍萬元正後，始同意准予
    展延二年（原證四）。查清償積欠利息與部分本金為轉期契約（即延期清償契約
    ）之成立要件，此屬系爭轉期契約之必要之點。惟因泰古公司竟拒清償積欠之利
    息，及部分本金拾伍萬元，則雙方當事人對於該轉期契約必要之點意思表示並
    未一致，依最高法院四十年台上字第一四八二號判例意旨，系爭轉期契約並未能
    成立，此有原告與該公司其後並未簽訂轉期之變更借據契約（原證三）可證。
二、消費借貸債務係主債務，保證債務為從借務，其彼此間為主、從債務關係。消費
    借貸債務之延期清償契約，如雙方當事人意思不合致，而不成立，則從屬於延期
    清償契約之變更連帶保證人契約自亦不成立。從而，連帶保證人即被告甲○○欲
    更換由柳動員擔任系爭轉期契約之連帶保證人，因延期清償契約不成立，基於保
    證債務之屬性，由被告變更為柳動員擔任連帶保證人之保證契約，自亦不成立。
    原告既未同意主債務人泰古公司延期清償，依民法第七百五十五條定之反面解釋
    及最高法院四十八年台上二六０號判例，被告不得抗辯其保證責任已免除，自仍
    應就系爭借款負連帶保證責任。被告辯稱本案變更連帶保證人已獲核准，主張免
    責，顯屬無稽，並無可採。
三、查有關本案轉期之變更借據契約（原證三）所有借款條件全部空白及借款人欄泰
    古公司亦未簽章。足證，系爭轉期契約從未成立，原告並未同意主債務人泰古公
    司延期清償。柳動員簽名於空白之變更借據契約，自不生任何法律效力。被告自
    不得以柳動員已簽名於空白變更借據契約為由，而主張免除保證責任。本案自無
    最高法院四十四年台上字第一一八二號判例適用之餘地。又查民法第七百三十九
    條之一係在規範保證人之權利不得預先拋棄，而本案並非權利預先拋棄之問題，
    自無該法條適用之餘地。被告辯稱係前開規定，伊不負保證責任云云，顯有誤會
    。
四、再查，被告與原告約定就系爭借款債務負連帶保證人責任而簽名於原借據（原證
    二），既為被告所不否認，原告自得依民法第七百三十九條及二百七十三條之規
    定，請求履行連帶保證責任。至於被告辯稱伊於八十八年即向泰古公司表明退出
    股東登記，當年底離開該公司結束僱傭關係，並不影響前開連帶保證債務之存在
    。至於被告要求該公司撤除所有保證人責任，並不生免除保證責任之效力，伊所
    辯實無可採。又被告另辯稱其在合作金庫擔入保證人，業經合庫核准更換乙節，
    要與本案無涉。
五、末查，原借據（原證二）係八十七年五月十一日所簽訂，銀行法係八十九年十一
    月一日修正公布，依法律不溯及既往之原則，本案並無現行銀行法第十二條之一
    適用餘地。為此，狀請
鈞院鑒核，迅賜判決如訴之聲明，俾昭法治，以保權益，實感法便。
      謹      狀
陳情書
被告甲○○係一介平民，對法律知識較為淺薄，今無端招此訴訟實非本意整個事件過
程中，小民一直處於很不公平的劣勢，懇祈庭上多為小民處境


司法院資訊處製作；財團法人民間司法改革基金會備份。
